臺灣新北地方法院民事裁定
111年度聲字第53號
聲  請  人  蔡耕福  
            蔡易峰  
            蔡秉蓉  

相  對  人  陳麗琴  

上列當事人間聲請停止執行事件，本院裁定如下：
    主  文
聲請駁回。
    理  由
一、本件聲請意旨略以：本院109年度司執字第56715號回復原狀
    強制執行事件（下稱系爭執行事件），執行名義為本院108
    年度簡上字第244號確定判決（下稱系爭確定判決）主文第
    二項，執行標的物及執行行為為聲請人應將門牌號碼新北市
    ○○區○○路000巷00號房屋坐落同區台貿段341地號土地如系爭
    確定判決附圖所示A面積18.79㎡之增建物拆除，惟其中平台
    及地磚非原告所增建，即非系爭確定判決命應拆除之增建物
    ，非屬系爭執行事件之執行標的，伊已提起債務人異議之訴
    （下稱系爭異議之訴）在案，爰依法聲請停止執行等語。
二、按強制執行程序開始後，除法律另有規定外，不停止執行。
    有回復原狀之聲請或提起再審或異議之訴，或對於和解為繼
    續審判之請求，或提起宣告調解無效之訴、撤銷調解之訴，
    或對於許可強制執行之裁定提起抗告時，法院因必要情形或
    依聲請定相當並確實之擔保，得為停止強制執行之裁定，強
    制執行法第18條第1、2項定有明文。是強制執行法第18條第
    1項規定強制執行程序開始後，除法律另有規定外，不停止
    執行。明示以不停止執行為原則。同條第2項所以例外規定
    得停止執行，係因回復原狀等訴訟如果勝訴確定，據以強制
    執行之執行名義將失其效力，為避免債務人發生難以回復之
    損害，故於受訴法院認有必要時，得裁定停止執行。如無停
    止執行必要，僅因債務人或第三人聲明願供擔保，亦須裁定
    停止執行，無異許可債務人僅憑一己之意思，即可達到停止
    執行之目的，不僅與該條所定原則上不停止執行之立法意旨
    有違，且無法防止債務人獲第三人濫行訴訟以拖延執行，致
    害及債權人權益。故應認為縱債務人聲明願供擔保，仍須受
    訴法院認有必要者，始得裁定停止執行。受訴法院准債務人
    或第三人提供擔保停止執行，須於裁定中表明有如何停止執
    行之必要性，始得謂當。而有無停止執行必要，更應審究提
    起回復原狀或異議之訴等訴訟之債務人或第三人之權利是否
    可能因繼續執行而受損害以為斷。倘債務人或第三人所提訴
    訟為不合法、當事人不適格、顯無理由，或繼續執行仍無害
    債權人或第三人之權利者，均難認有停止執行之必要（最高
    法院101年度台抗字第787號、號民事裁定、98年度第3次民
    事庭會議決議㈡參照）。所謂必要情形，應由法院依職權裁
    量，即應就異議之訴在法律上是否顯無理由，以及如不停止
    執行，將來是否發生難以回復執行前之狀態，暨如予停止執
    行，是否無法防止債務人或第三人屢以訴訟拖延執行，致債
    權人之權利無法迅速實現等各種情形，予以斟酌，以兼顧債
    務人、第三人及債權人之利益。
三、經查：
　㈠按執行名義成立後，如有消滅或妨礙債權人請求之事由發生
    ，債務人得於強制執行程序終結前，向執行法院對債權人提
    起異議之訴。如以裁判為執行名義時，其為異議原因之事實
    發生在前訴訟言詞辯論終結後者，亦得主張之，強制執行法
    第14條第1項定有明文。所謂消滅債權人請求之事由，係指
    足以使執行名義之請求權及執行力消滅之原因事實，如清償
    、提存、抵銷、免除、混同、債權讓與、債務承擔、更改、
    消滅時效完成、解除條件成就、契約解除或撤銷、另訂和解
    契約，或其他類此之情形。所謂妨礙債權人請求之事由，則
    係指使依執行名義所命之給付，罹於不能行使之障礙而言，
    例如債權人同意延期清償、債務人行使同時履行抗辯權等（
    最高法院98年度台上字第1899號、94年度台上字第671號判
    決參照）。又因消滅或妨礙債權人請求之事由如得於言詞辯
    論程序中為主張者，即應於該訴訟之言詞辯論程序中為主張
    ，為異議原因之事實須發生在前訴訟言詞辯論終結後者，始
    得另提起債務人異議之訴（最高法院87年度台上字第2564號
    判決參照）。以裁判為執行名義時，依強制執行法第14條第
    1項後段規定，債務人異議之訴須其為異議原因之事實發生
    在前訴訟言詞辯論終結後者，始得為之。如為異議原因之事
    實發生在前訴訟言詞辯論終結前者，縱該為執行名義之裁判
    有何不當，亦與異議之訴之要件不符（最高法院104年度台
    上第538號判決參照）。
　㈡本件聲請人主張之異議原因事實，非屬消滅或妨礙債權人請
    求之事由，且均發生在系爭確定判決言詞辯論終結前，與債
    務人異議之訴之要件不合，則聲請人提起系爭異議之訴，顯
    無理由，聲請人聲請停止執行，亦顯無停止執行之必要，而
    無理由，不應准許，應予駁回。
四、爰裁定如主文。
中　　華　　民　　國　　111 　年　　5 　　月　　10　　日
                  民事第六庭  法　官　陳佳君
以上正本係照原本作成。　　　　　　　　　
如對本裁定抗告須於裁定送達後10日內向本院提出抗告狀，並應繳納抗告費新臺幣1,000元。                            
中　　華　　民　　國　　111 　年　　5 　　月　　10　　日
                              書記官  李淑卿